# 请教陈版：关于增资扩股丧失控制权，子公司净资产为负的账务处理？

提问人：phoenixfzhang 时间：2012-05-17 14:56:18
A公司持有B公司80%股份，B公司连年亏损，截至 2012 年 4 月 30 日，净资产为-100。其中，实收资本 50 （A公司长投成本 40 ），未分配利润-150， 2012 年净利润为-60。现欲引入C公司，以名义价格 1 元钱对B公司进行增资（增资日Ｂ的净资产公允价值为０），假设增资后C公司占51%，A占40%，其他股东占9%。现账务处理如下： （ 1 ）A公司单户表，根据解释 4 号，由成本法转为权益法 根据计算冲减A公司长投=-150*40%=60>长投成本 40 ，故应以 40 为限冲减 借：长期股权投资-损益调整 -40贷：期初未分配利润 -36 投资收益 -4 经过上述调整，A对B长投账面价值为0.。 （ 2 ）Ａ公司合并报表处理 　　　解释４号“对于剩余股权，按照其在丧失控制权日的公允价值进行重新计量。处置股权取得的对价与剩余股权公允价值之和，减去按原持股比例计算应享有原有子公司自购买日开始持续计算的净资产的份额之间的差额，计入丧失控制权当期的投资收益。” 　　按原持股比例计算应享有原有子公司自购买日开始持续计算的净资产的份额＝－１００×８０％＝－８０ 　　如此，由于公允价值为０，则应确认投资收益８０万元。 　　问题１：请问，此８０万元投资收益是否应该确认，分录又应如何处理？ 　　问题２：对于Ｂ公司本年１－４月净利润，应按８０％纳入Ａ公司合并报表，可是Ａ公司单户表在权益法核算时，以长投余额冲减至０为限，仅确认了－４投资收益。在合并报表中，此笔分录具体又该如何处理？

回答人：chenyiwei
回复 phoenixfzhang 的帖子
个别报表层面赞同你的处理，即长期股权投资的调整后帐面价值为零。
在合并报表层面，该 80 万元的收益应当确认为丧失对子公司控制权的处置收益。相当于原先对该子公司的累计亏损的 80 ％通过合并利润表计入了历年归属母公司股东的净利润，现在予以转回。

提问人：phoenixfzhang 时间：2012-05-18 11:30:54
回复 chenyiwei 的帖子
谢谢陈版，那么，我现在合并报表中的调整分录为：
（ 1 ）将母公司单户表上权益法核算的分录冲回 借：长期股权投资 40 贷：期初未分配利润 36 贷：投资收益 4 （ 2 ）调整按原持股比例自取得日开始持续计算应享有的份额 借：长期股权投资 -120
贷：期初未分配利润 -72 贷：投资收益 -48 （ 3 ）对剩余股权按丧失控制权日的公允价值重新计量 剩余股权的公允价值为 0 ，按原持股比例计算的净资产份额为 40-120=-80 借：长期股权投资 80 贷：投资收益80 （ 4 ）抵消利润表 借：投资收益 -48 借：少数股东损益 -12 借：期初未分配利润 -90贷：未分配利润 -150
这样处理后，合并报表中的结果为，长投 0 ，投资收益 80 。 请问，我上述分录处理还有什么毛病吗？

回答人：chenyiwei
大致看了一下，应未发现重大不合理处。其实抵销分录的编制只是合并的一种技术方法，关键是要保证最后结果的正确。

提问人：zxz8516 时间：2013-12-27 11:12:50
陈版您好，实在未能理解，成本法转为权益法，按照准则讲解，“因处置投资导致对被投资单位的影响能力由控制转为具有重大影响或者与其他投资方一起实施共同控制的情况下，首先应按处置或收回投资的比例结转应终止确认的长期股权投资成本。在此基础上， 应当比较剩余的长期股权投资成本与按照剩余持股比例计算原投资时应享有被投资单位可辨认净资产公允价值的份额 ， 属于投资作价中体现的商誉部分 ， 不调整长期股权投资的账面价值 ； 属于投资成本小于原投资时应享有被投资单位可辨认净资产公允价值份额的 ， 在调整长期股权投资成本的同时，应调整留存收益。
本题应当比较剩余的长期股权投资成本 40 与按照剩余持股比例40%计算原投资时应享有被投资单位可辨认净资产公允价值的份额的差额吧？单体报表为什么以 40 为限进行冲减？为什么不冲成负数？谢谢 （ 1 ）A公司单户表，根据解释 4 号，由成本法转为权益法 根据计算冲减A公司长投=-150*40%=60>长投成本 40 ，故应以 40 为限冲减 借：长期股权投资-损益调整 -40贷：期初未分配利润 -36 投资收益 -4 经过上述调整，A对B长投账面价值为0.。

回答人：chenyiwei
丧失控制权之后不再并表，仅把长期股权投资作为一项资产核算。资产的账面价值不应冲减成负数。

提问人：星空下的小米 时间：2016-08-02 00:49:22
请加陈总，在这种情况下，如果A公司有应收B公司的话，如果是长期的那种，是否需要考虑计提减值。谢谢

回答人：chenyiwei
债务人的偿还能力出现问题的情况下，无论是否为关联方都要计提坏帐准备。